【裁判字號】    94,訴,1275
【裁判日期】    950119
【裁判案由】    侵權行為損害賠償
【裁判全文】
臺灣板橋地方法院民事判決              94年度訴字第1275號
原      告  甲○○民國79年.
            乙○○民國83年.
兼 右二 人
法定代理人  己○○
訴訟代理人  張麗真律師
複 代 理人  戊○○
被      告  丁○○
訴訟代理人  鄭志明律師
            丙○○
上列當事人間因刑事附帶民事訴訟請求侵權行為損害賠償事件，
經刑事庭裁定移送前來（94年度交附民字第16號），本院於民國
94年11月24日言詞辯論終結，判決如下：
    主  文
被告應給付原告甲○○新台幣壹佰零伍萬伍仟伍佰零伍拾捌元，
及自民國九十四年三月二十五日起至清償日止，按年息百分之五
計算之利息。
被告應給付原告乙○○新台幣伍拾玖萬參仟伍佰玖拾貳元，及自
民國九十四年三月二十五日起至清償日止，按年息百分之五計算
之利息。
被告應給付原告己○○新台幣陸拾貳萬捌仟肆佰零肆元，及自民
國九十四年三月二十五日起至清償日止，按年息百分之五計算之
利息。
原告其餘之訴駁回。
訴訟費用由被告負擔百分之九十五；餘由原告負擔。
本判決第一項於原告甲○○以新台幣參拾伍萬元供擔保後，得假
執行。但被告如於執行標的物拍定、變賣或物之交付前，以新台
幣壹佰零伍萬伍仟伍佰零伍拾捌元為原告甲○○預供擔保，或將
前開金額提存後，得免為假執行。
本判決第二項於原告乙○○以新台幣壹拾玖萬元供擔保後，得假
執行。但被告如於執行標的物拍定、變賣或物之交付前，以新台
幣伍拾玖萬參仟伍佰玖拾貳元為原告乙○○預供擔保，或將前開
金額提存後，得免為假執行。
本判決第三項於原告己○○以新台幣貳拾萬元供擔保後，得假執
行。但被告如於執行標的物拍定、變賣或物之交付前，以新台幣
陸拾貳萬捌仟肆佰零肆元為原告己○○預供擔保，或將前開金額
提存後，得免為假執行。
原告其餘假執行之聲請駁回。
    事實及理由
一、原告主張：
  (一)被告明知於服用酒類物品後，不能為安全駕駛時，不得駕駛
    動力交通工具，竟在服用酒類物品後，而不能為安全駕駛之
    際，於民國（下同）93年7 月31日下午8 時30分許，酒後駕
    駛車號ER－1639號自用小貨車，往樹林市三興工業區方向行
    駛，嗣於同日21時5 分許，行經樹林市○○街14巷，被告是
    時應注意且能注意車前狀況，並隨時採取必要之安全措施，
    竟疏未注意，而撞擊由樹林市○○街往桃園縣萬壽路方向直
    行之騎乘車牌號碼MCV －928 號機車附載原告甲○○、原告
    乙○○之原告己○○，致人車倒地，造成原告己○○受有左
    側橈骨骨折等傷害、原告甲○○受有右側頂葉顳葉顱內出血
    等傷害及原告乙○○受有右側近端脛骨骨折等傷害後，為警
    當場查獲，並對被告作酒精濃度之測試時，發現其酒精濃度
    達每公升1.1 毫克，認已達無法安全駕駛之程度。被告所犯
    公共危險罪、過失傷害罪刑事責任部分，業經鈞院刑事庭以
    94 年 度交簡字第19號刑事判決各判處拘役45日、有期徒刑
    6 月，得易科罰金在案，原告不服，聲請檢察官上訴後，經
    鈞院刑事第二審於94年4 月20日以94年度交簡上字第20號刑
    事判決駁回上訴確定。被告不法侵害原告等之權利，爰依侵
    權行為法律關係，請求被告負損害賠償之責。
  (二)茲就原告等請求之項目及金額，分述如下：
    1.原告甲○○部分，共計1,090,000元：
      (1)支出醫療費用25,945元。
      (2)支出交通費4,055 元─為上、下學及就醫計程車交通車
        資。
      (3)相當於看護費之損失60,000元─因原告母女3 人受傷，
        從93年8 月至11月，請前夫吳昇達回家幫忙照顧及背送
        原告甲○○上學，爰依民法第193 條規定，比照一般職
        業看護請求請求被告賠償原告4 個月相當於看護費損害
        60,000元。
      (4)精神慰撫金1,000,000 元─原告甲○○車禍時，與機車
        同時被擠壓在肇事車頭下，致頭部顱內出血、骨折及左
        側耳朵鼓膜受損。原告甲○○車禍時為14歲，正值青春
        ，適逢人生求學重要階段，但卻遭此事故，不但頭部受
        傷，時常頭暈、頭痛，且左耳聽力受損，上課注意力無
        法集中，相當痛苦，許多喜歡的活動都無法參加，失去
        求學時代之歡樂與活力，除車禍及治療期間身體上之折
        磨痛苦無法用言語形容外，對將來頭部、耳朵是否會產
        生病變或無法預期之後遺症，對往後學業、事業及擇偶
        之不確定，產生永遠無法揮去之心理恐懼，爰依民法第
        195 條規定，請求精神慰撫金1,000,000 元。
    2.原告乙○○部分，共計638,471元：
      (1)支出醫療費用18,471元。
      (2)相當於看護費之損失60,000元─因原告母女3 人受傷，
        從93年8 月至11月，由父親吳昇達幫忙照顧及背送原告
        乙○○上下課，爰依民法第193 條規定，請求被告賠償
        原告乙○○4 個月相當於看護費損害120,000 元。
      (3)精神慰撫金500,000 元─原告乙○○車禍時僅10歲，驚
        嚇至今仍無法撫平，半夜時常作惡夢，被告之不法行為
        駛原告乙○○受身體之痛苦外，因行動不便，無法像往
        常生活及參加各種活動，失去孩子應有之快樂與活力，
        爰請求精神慰撫金500,000 元。
    3.原告己○○部分，共計678,991元：
      (1)醫療費用33,495元。
      (2)支出交通費16,230元─原告己○○支出交通費16,230元
        。被告抗辯原告己○○所提交通支出單據中有8,050 元
        非因本件車禍為回復身體而增加之支出云云。實際上該
        8,050 元中除僅93年9 月18日170 元係去榮民總醫院看
        病，回程搭一小段計程車之支出；同年9 月18日170 元
        （90 +80=170）去行天宮收驚，路程中搭2 小段計程車
        ，合計340 元屬身體回復之支出外，其他就法律規定言
        ，皆非為恢復身體之支出。原告平日靠機車代步，根本
        無錢坐計程車。但遭此巨變，無法以機車代步但又有許
        多事必須靠自己才能完成，在此不得已情形下，始坐計
        程車辦事。因計程車太貴捨不得搭全程，中間配合公車
        ，儘量減少支出。被告所要求刪除之日數中，93年9 月
        6 日535 元（265+270=535）係 為本件車禍至中和台北
        縣警察局交通隊交通組； 同年9 月28日車資200 元（
        100+ 100= 200）及 同年10月13日315 元（160+155=31
        5）係 至鈞院開庭。而其他車資則係至戶政事務所等相
        關機關辦理一些相關證明文件所作之支出。以上固雖與
        恢復身體無關，但該等車資支出確係因被告侵權行為而
        增加。
      (3)工作損失69,185元─原告己○○平均工資20,505元，事
        故發生向雇主請病假從93年8 月1 日至93年9 月10日，
        另93年9 月13日至93年12月9 日則留職停薪，有雇主開
        立之證明書為據。從94年8 月1 日至93年12月9 日止，
        原告己○○8 月份減少收入7,530 元，9 月份減少收入
        15,070元，10月份及11月份停薪，二個月份工作損失41
        ,100 元 ，12月份減少收入5,480 元，以上合計工作損
        失為69,185元。原告以每個月8,000 元承租現在居住之
        公寓，不能一日無工作。本件事故發生於93年7 月31日
        ，同年8 月份至11月份原告即無收入以支付房租，目前
        尚欠房東4 個月租金。原告單親獨立扶養2 個孩子，生
        活全靠自己勞力收入支持，並無積蓄。然遭此意外，卻
        必須付出一些平日不可能支付之費用，對原告經濟而言
        ，如雪上加霜。
      (4)相當於看護費之損失─由於原告等母女3人受傷，從93
        年8 月份至11月份，由前夫吳昇達回家幫忙照顧起居，
        爰比照一般職業看護，請求相當於看護費損失60,000元
        。
      (5)精神慰撫金500,000 元─原告己○○騎乘機車搭載兩名
        子女，三人皆受傷不輕，自己本身除左手骨折外、胸部
        被壓傷相當嚴重，幾乎無法呼吸，至今全身仍酸痛，胸
        部呼吸不順暢，工作較以前吃力。且害怕雇主以體力不
        佳為由解僱，再加上眼見子女受身體、精神痛苦所產生
        內疚之折磨。原告身心痛苦無法用言語形容，爰依民法
        第195 條規定，請求慰撫金500,000 元。
  (三)聲明請求：(1)被告應給付原告甲○○1,090,000 元及自起訴
    狀繕本送達翌日起至清償日止，按年息百分之五計算之利息
    。(2)被告應給付原告乙○○638,471 元及自起訴狀繕本送達
    翌日起至清償日止，按年息百分之五計算之利息。(3)被告應
    給付原告己○○678,991 元及自起訴狀繕本送達翌日起至清
    償日止，按年息百分之五計算之利息。(4)願供擔保請准宣告
    假執行。
二、被告則以：
  (一)就醫療費用部分：
    原告3 人申請診斷明書次數過多，顯無必要，故除對原告所
    提原告甲○○93年8 月12日100 元、93年10月26日130 元、
    94年3 月4 日100 元、原告乙○○93年8 月26日310 元、93
    年10月8 日160 元、原告己○○93年8 月16日350 元、93年
    11月22日150 元，合計1,350 元之診斷證明書費用不爭執外
    ，其餘證書費用，均非必要費用，理應剔除。
  (二)支出交通費用部分：
    1.關於原告甲○○部分─原告甲○○於車禍後休養2 個月後
      即可自行上或活動，故原告甲○○自93年10月1 日以後搭
      乘計程車之車資，應予剔除。
    2.原告己○○部分─依原告己○○所提車資單據，除就醫車
      資外，其他均非因本件車禍而必要增加生活費用之支出，
      且原告己○○既已陳明搭乘計程車就診，豈有一再購買捷
      運儲值卡之必要？故93年8 月14日購買儲值卡500 元、93
      年9 月16日購買500 元、93年10月8 日購買500 元、93年
      11月1 日購買500 元、93年11月13日購買500 元，共計3,
      000 元，應予剔除。另原告己○○於車禍後休養2 個月後
      可自行活動，故其93年10月1 日以後搭乘計程車及購買捷
      運儲值卡之費用，均應剔除。至於原告93年9 月30日以前
      非必要之計程車車資（93年8 月16日170 元、93年8 月18
      日130 元、93年8 月19日115 元、93年8 月19日195 元、
      93年8 月19日150 元、93年8 月23日120 元、93年8 月26
      日125 元、93年8 月26日135 元、93年8 月27日115 元、
      93年8 月27日195 元、93年8 月27日165 元、93年8 月27
      日130 元、93年8 月27日145 元、93年8 月27日150 元、
      93年9 月4 日105 元、93年9 月4 日115 元、93年9 月6
      日270 元、93年9 月6 日265 元、93年9 月18日90元、93
      年9 月18日80元、93年9 月25日120 元、93年9 月25日11
      0 元、93年9 月25日100 元、93年9 月25日105 元、93年
      9 月28日110 元、93年9 月28日100 元、93年9 月29日24
      0 元、93年9 月29日75元、93年10月1 日100 元），合計
      4,025 元，應予剔除。
  (三)精神慰撫金部分：
    原告甲○○、乙○○、己○○分別請求精神慰撫金各1,000,
    000 元、500,000 元、500,000 元，顯屬過高。且原告乙○○、己○○均僅受骨折傷害，且原告3 人受傷後不久即已痊
    癒，上開慰撫金請求，顯不合理。
  (四)工作損失部分：
    原告己○○既陳明93年8 月1 日至同年9 月10日向雇主請假
    ，93年9 月13日至93年12月9 日則留職停薪，從而原告己○○因本件車禍後雇主同意其養病時間僅至93年9 月10日為止
    ，故原告因自願留職停薪期間損失之薪資，顯與被告之侵權
    行為無關，自不得請求該留職停薪期間之工作損失。
  (五)看護費用部分：
    看護費用須以被害人傷勢嚴重以致需要他人看護照顧其生活
    起居，始有必要。原告3 人所受傷害，並非嚴重以致需要他
    人看護照顧。且原告等人因傷住院期間，均無看護費用支出
    ，則原告出院後，更無必要支出看護費用。況原告己○○陳
    稱車禍後自93年8 月份至11月份係由前夫回家幫忙照顧起居
    ，已然違背常理；況原告己○○前夫在此期間是否持續照顧
    起居、所為是否達於一般職業看護之工作內容及程度，顯非
    無疑，未見原告舉證以實其說。從而，原告己○○請求240,
    000 元看護費，為不可採。
  (六)原告等就車禍之發生及損害之擴大為與有過失：
    本件車禍發生時，原告己○○以機車附載原告甲○○、乙○○2 人，已違反機車限乘2 人之交通法令。且車禍當時，原
    告甲○○14歲、原告乙○○10歲，加上原告己○○共3 人，
    機車乘載重量非可謂輕，故客觀上原告己○○在車禍當時並
    非處於一般正常駕駛狀態下，實難認原告己○○已盡相當之
    注意義務而無過失，從而原告己○○對於本件車禍之發生及
    損害之擴大，為與有過失，依民法第217 條規定，應就財產
    上損害及非財產上損害金額均予以酌減之等語，資為抗辯。
  (七)答辯聲明：駁回原告之訴及假執行之聲請；如受不利判決，
    願供擔保請准宣告免為假執行。
三、兩造不爭執事項：
  (一)被告明知於服用酒類物品後，不能為安全駕駛時，不得駕駛
    動力交通工具，竟在服用酒類物品後，而不能為安全駕駛之
    際，於93年7 月31日下午8 時30分許，酒後駕駛車號ER－16
    39號自用小貨車，往樹林市三興工業區方向行駛，嗣於同日
    21時5 分許，行經樹林市○○街14巷，被告是時應注意且能
    注意車前狀況，並隨時採取必要之安全措施，竟疏未注意，
    而撞擊騎乘車牌號碼MCV －928 號機車附載原告甲○○、原
    告乙○○之原告己○○，致人車倒地，造成原告己○○受有
    左側橈骨骨折等傷害、原告甲○○受有右側頂葉顳葉顱內出
    血等傷害及原告乙○○受有右側近端脛骨骨折等傷害後，為
    警當場查獲，並對被告作酒精濃度之測試時，發現其酒精濃
    度達每公升1.1 毫克，認已達無法安全駕駛之程度。
  (二)被告對原告等下列診斷證明書費用不爭執：93年8 月12日10
    0 元、93年10月26日130 元、94年3 月4 日100 元、93年8
    月26日310 元、93年10月8 日160 元、93年8 月16日350 元
    、93年11月22日150 元，合計1,350 元。
  (三)原告己○○平均工資為20,505元，事故後從93年8 月1 日至
    93年9 月10日請病假，致原告己○○93年8 月份減少收入7,
    530 元。
四、原告主張被告明知於服用酒類物品後，不能為安全駕駛時，
    不得駕駛動力交通工具，竟在服用酒類物品後，而不能為安
    全駕駛之際，於93年7 月31日下午8 時30分許，酒後駕駛車
    號ER－1639號自用小貨車，往樹林市三興工業區方向行駛，
    嗣於同日21時5 分許，行經樹林市○○街14巷，被告是時應
    注意且能注意車前狀況，並隨時採取必要之安全措施，竟疏
    未注意，而撞擊騎乘車牌號碼MCV －928 號機車附載原告甲○○、原告乙○○之原告己○○，致人車倒地，造成原告己○○受有左側橈骨骨折等傷害、原告甲○○受有右側頂葉顳
    葉顱內出血等傷害及原告乙○○受有右側近端脛骨骨折等傷
    害後，為警當場查獲，並對被告作酒精濃度之測試時，發現
    其酒精濃度達每公升1.1 毫克，認已達無法安全駕駛之程度
    等事實，為被告所自認，並有被告之酒精濃度測定紀錄表1
    紙、刑法第185 條之3 測試觀察記錄表、汽車駕駛人酒後生
    理協調平衡檢測紀錄表、道路交通事故調查報告表、現場照
    片附於刑事案卷內可稽。而原告等分別受有上開傷害，亦各
    有診斷證明書存卷足查。是原告等主張被告不法侵害原告等
    之權利，堪予採信。
五、按因故意或過失，不法侵害他人之權利者，負損害賠償責任
    。不法侵害他人之身體或健康者，對於被害人因此喪失或減
    少勞動能力或增加生活上之需要時，應負損害賠償責任。不
    法侵害他人之身體、健康、名譽、自由、信用、隱私、貞操
    ，或不法侵害其他人格法益而情節重大者，被害人雖非財產
    上之損害，亦得請求賠償相當之金額。民法第184 條第1 項
    前段、第193 條第1 項、第195 條第1 項前段著有規定。本
    件被告過失不法侵害原告權利，業如前述，原告依據上開規
    定，請求被告負損害賠償之責，洵屬正當。茲就原告所請求
    項目及金額，分述如下：
  (一)原告等醫療費用部分：
    (1)原告甲○○部分：
      原告甲○○主張支出醫療費用25,945元，已據其提出單據
      37紙為證。惟經本院函查其中有證明書費計1,290 元，此
      有台北榮民總醫院94年11月3 日北總企字第0940045046號
      函1 件附卷可稽，除93年8 月12日100 元、93年10月26日
      130 元、94年3 月4 日100 元，合計330 元之證明書費為
      被告所不爭執外，其餘證明書費960 元則為被告所否認。
      按當事人因傷害所支出之診斷書費用，非係因侵權行為所
      生財產上之損害，不得請求賠償，最高法院66年度第5 次
      民庭庭推總會議決議（二）可資參照。被告上開抗辯，非
      屬無據。扣除960 元證明書費後，原告甲○○得請求之醫
      療費用為24,985元（25,945－960 ＝24,985）。
    (2)原告乙○○部分：
      原告乙○○主張支出醫療費用18,471元，已據其提出單據
      影本23紙為證。被告對93年8 月26日310 元、93年10月8
      日160 元，合計470 元之診斷證明書費用無意見外，其餘
      證書費用，則抗辯非屬必要費用等語。查原告乙○○所提
      單據中，其中證明書費共900 元（見卷附之台北榮民總醫
      院94年11月3 日北總企字第0940045046號函），除被告不
      爭執其中之470 元外，其餘證明書費430 元，依同上理由
      ，應予扣除。因此，扣除430 元證明書費後，原告乙○○
      得請求之醫療費為18,041元（18,471－430 ＝18,041）。
    (3)原告己○○部分：
      原告己○○主張支出醫療費用33,495元，已據其提出收據
      影本23張為證。被告除其中93年8 月16日350 元、93年11
      月22日150 元，合計500 元之診斷證明書費用無意見外，
      其他證書費用則抗辯非必要費用等語。查原告己○○所提
      單據，其中證明書費共860 元（見卷附之台北榮民總醫院
      94 年11 月3 日北總企字第0940045046號函），除被告不
      爭執其中500 元外，其餘360 元，基上理由，應予扣除。
      故扣除360 元證明書費後，原告己○○得請求之醫療費用
      為33,135元（33,495－360 ＝33,135）。
  (二)原告甲○○、己○○交通費用部分：
    1.原告甲○○主張因傷勢非輕，有搭乘計程車上、下學之必
      要，支出交通費4,055 元，業據其提出計程車資收據影本
      43紙為證。惟被告抗辯原告甲○○於車禍後休養2 個月後
      已得自行活動及上學，故93年10月1 日以後之計程車資，
      非屬必要，不得請求等語。查本院就原告甲○○所受傷勢
      何時可自行上學乙節函詢台北榮民總醫院，經該院函覆表
      示：就骨科狀況而言，休養2 個月後，可自行上學等語，
      有該院94年11月3 日北總企字第0940045046號函1 件附卷
      可稽。是原告甲○○93年10月1 日以後所支出之計程車資
      合計2,230 元，尚非屬必要，應予扣除。故原告甲○○得
      請求之交通費用為1,825 元。
    2.原告己○○請求交通費用16,230元等語，被告則以上開情
      詞置辯。經查：原告己○○自認被告所否認之計程車資4,
      025 元中，僅93年9 月18日170 元係去榮民總醫院看病，
      回程搭一小段計程車之支出，其餘計程車資3,855 元，非
      屬為恢復身體傷害所為之車資支出（見原告準備(二)狀），
      該部分自應予剔除。又原告己○○所請求捷運儲值卡3,00
      0 元部分，查經台北榮總醫院函覆稱：就骨科狀況而言，
      休養2 個月後可復原，且原告己○○於受傷2 個月後之93
      年10月8 日至該院放射線檢查結果，有骨痂癒合，肘部活
      動度達148 度等語，有該院上開函文1 件可徵，是被告抗
      辯93年10月1 日以後之捷運儲值卡票費1,000 元（見原證
      10末頁），非屬必要費用，應予剔除，尚堪憑採。故原告
      己○○得請求之交通費用為11,375元（16,230－3,855 －
      1,000 ＝11,375）。
  (三)原告己○○請求工作損失部分：
    原告己○○主張其受有工作損失69,185元等語，被告對於原
    告己○○平均工資為20,505元，事故後從93年8 月1 日至93
    年9 月10日請病假，致原告己○○93年8 月份減少收入7,53
    0 元該部分事實並不爭執，並有原告己○○93年8 月份薪資
    表影本1 件可證，故原告己○○該部分7,530 元之請求為正
    當。被告抗辯原告己○○93年9 月13日至93年12月9 日自願
    留職停薪期間損失之薪資61,655元，顯與被告之侵權行為無
    關，自不得請求等語。經查，原告己○○所受傷勢為左側橈
    骨骨折，以石膏固定左手，且不宜負重，於2 個月後之93年
    10月8 日拆除石膏，並以放射線檢查等情，有台北榮民總醫
    院上開函文可稽，則原告己○○既經以石膏固定左手，且不
    宜負重，可認其自93年9 月13日至93年10月8 日拆除手部石
    膏止，確有無法上班從事作業員工作之情，其該部分請求無
    法工作之損失，洵為正當。原告己○○主張其93年9 月份減
    少工作薪資15,070元，業據其提出被告所不爭執真正之該月
    份薪資單影本為證；另原告己○○每月平均工資為20,505元
    ，為被告不爭執，則其日薪應為684 元（20,505÷30＝684
    ，元以下四捨五入），故93年10月1 日至同年月8 日止，計
    8 天，原告己○○之無法工作之損失為5,472 元（684 ×8
    ＝5,472）。 基上，原告己○○所得請求之不能工作之損失
    為28,072元（7,530 ＋15,070＋5,472 ＝28,072）。
  (四)原告等請求相當於看護費之損害：
    查原告甲○○於93年7 月31日住院，於93年8 月12日出院，
    住院期間13天；原告乙○○、原告己○○均於93年7 月31日
    住院，於93年8 月6 日出院，住院期間均7 天，此有臺北榮
    民總醫院94年11月3 日北總企字第0940045046號函可憑，原
    告等3 人共同生活之家屬全部住院，於住院期間，自有僱請
    全日看護之必要，全日看護費用以一日2,200 元計算（見臺
    北榮民總醫院上開函文所函覆本院之該院看護費用計算標準
    ），則原告甲○○、乙○○、己○○得請求住院期間之看護
    費用分別為28,600元、15,400元、15,400元。又依原告甲○○所受上開頭部嚴重傷勢及右腳足踝骨折、原告乙○○受有
    右側近端脛骨骨折及腳部距骨骨折之傷勢，經本院向臺北榮
    民總醫院函查，經該院函覆稱其等休養2 個月後可自行上學
    ，此有臺北榮民總醫院上開函文足稽，故於出院後2 個月休
    養期間內，因原告甲○○、乙○○無法自行上學，其等主張
    有僱請看護之必要性，當為可採。另原告己○○左手受傷，
    並經石膏固定左手，無法活動，自亦有僱請看護之必要性。
    按因親屬受傷，而由親屬代為照顧起居，固係基於親情，但
    親屬看護所付出之努力，並非不能評價為金錢，只因兩者身
    分關係密切而免除支付義務，此種親屬基於身分關係之恩惠
    ，自不能加惠於加害人，故由親屬看護時，雖無現實看護費
    之支付，但應衡量及比照職業護士看護情形，認被害人受有
    相當於堪看護費之損害（參最高法院88年度臺上字第18 27
    號裁判要旨）。職是，原告3 人請求出院後2 個月相當於看
    護費之損失，應屬可採，惟核諸原告3 人所受傷勢，認原告
    甲○○於出院後2 個月內有僱請「全日」看護之必要，原告
    乙○○、己○○則係於出院後2 個月內有僱請「日班」看護
    之必要，以臺北榮民總醫院上開函覆本院之函文所示全日看
    護費每日2,200 元、日班看護費每日1,100 元計算，則原告
    甲○○出院後2 個月得請求之看護費為132,000 元（2,200
    ×60＝132,000）， 原告乙○○、己○○出院後2 個月得請
    求之看護費各為66,000元（1,100 ×60＝66,000）。以上，
    原告3 人住院期間及出院後得請求之看護費用各為原告甲○○160,600 元（28,600＋132,000 ＝160,600）、 原告乙○○81,400元（15,400＋66,000＝81,400）、原告己○○81,4
    00元。惟原告甲○○、己○○均僅請求其中之60,000元，故
    其等各請求60,000元看護費應予准許。至於原告乙○○請求
    120,000 元看護費損害賠償，於81,400元範圍內為有據，逾
    此範圍之請求，非有理由。
  (五)原告等3人請求慰撫金部分：
    原告甲○○、乙○○、己○○分別請求慰撫金1,000,000 元
    、500,000 元、500,000 元等語，被告抗辯請求過高。查原
    告甲○○當時之傷勢為右側顱內出血、硬腦膜下腔出血、左
    側顳骨骨折合併鼓膜受損、右側內腳踝骨折，原告乙○○當
    時所受傷勢為右側近端脛骨骨折及腳部距骨骨折，原告己○○傷勢為左側橈骨骨折、胸部挫傷併右側氣胸及肋骨骨折等
    情，有台北榮民總醫院94年10月3 日北總企字第0940045046
    號函1 件及原告之診斷明書可證。本院審酌原告3 人所受傷
    勢非輕，且其中原告甲○○受傷部位多在頭部，甚至已造成
    其左耳傳導性聽力障礙之後遺症（見上開醫院函），且其正
    值青春年華，被告不法侵害之結果，對其所造成之身體及精
    神上之痛苦自為甚鉅；原告乙○○所受上開身體傷害，致其
    精神上受有痛苦，乃為當然；原告己○○除左手骨折外，尚
    有胸部挫傷併右側氣胸及肋骨骨折，精神上自亦受有相當程
    度之痛苦，及被告酒醉駕車過失情節嚴重，與原告甲○○為
    國中生、原告乙○○為小學生、原告己○○從事作業員工作
    ，國中畢業、月入約20,000元，3 人名下均無財產，原告己○○需獨力扶養原告甲○○、乙○○2 人，被告高中畢業，
    現於食品工作上班，月薪約20,000元（業據兩造分別於本院
    陳明）等兩造經濟、社會地位、財產狀況（參卷附兩造之稅
    務電子閘門財產所得調件明細表2 件）一切情狀，認原告甲○○、乙○○、己○○分別請求1,000,000 元、500,000 元
    、500,000 元，尚稱允適。被告抗辯請求過高，委無足取。
六、至於被告抗辯原告己○○與有過失乙節。查原告己○○於車
    禍當時雖係騎乘機車附載原告甲○○、乙○○2 人，惟本件
    車禍之肇事原告係因被告酒醉駕車，當時呼氣酒精濃度刀達
    每公升1.1 毫克，致認知力及控制力明顯降低，致無法安全
    駕駛之程度，原告己○○雖有上開違反機車限乘2 人之交通
    法令，惟該交通行政上之違規，與本件車禍之發生間，無相
    當因果關係存在。被告抗辯原告己○○與有過失云云，不足
    採信。
七、依上，原告甲○○、乙○○、己○○得請求之金額分別為1,
    086,810 元、599,441 元、632,582 元【甲○○：24,985＋
    1,825 ＋60,000＋1,000,000 ＝1,086,810 ；乙○○：18,0
    41＋81,400＋500,000 ＝599,441 ；己○○：33,135＋11,3
    75＋28,072＋60,000＋500,000 ＝632,582 】。惟次按依強
    制汽車責任保險法第32條：「保險人依本法規定所為之保險
    給付，視為被保險人損害賠償金額之一部分；被保險人受賠
    償請求時，得扣除之。」規定，原告甲○○、乙○○、己○○分別已領得強制汽車責任保險理賠31,752元、5,849 元、
    4,178 元乙節，業據兩造於本院協議為不爭執事項，有本院
    94年11月24日言詞辯論筆錄足徵，依上開規定，該部分金額
    ，依法當應扣除。故經扣除後，原告得請求被告給付之金額
    應分別為原告甲○○1,055,058 元（1,086,810 －31,752＝
    1,055,058）、 原告乙○○（599,441 －5,849 ＝593,592
    ）、原告己○○628,404元（632,582－4,178＝628,404）。
八、綜上，原告等基於侵權行為法律關係，原告甲○○請求被告
    給付1,055,058 元、原告乙○○請求被告給付593,592 元、
    原告己○○請求被告給付628,404 元，及均自起訴狀繕本送
    達翌日即94年3 月25日起至清償日止，按年息百分之五計算
    之法定遲延利息，為有理由，應予准許，逾此範圍之請求，
    則非有據，應予駁回。
九、兩造陳明願供擔保，聲請宣告假執行或免為假執行，經核原
    告勝訴部分，合於法律規定，爰分別酌定相當之擔保金額告
    之；至於原告敗訴部分，其假執行之聲請失所附麗，併駁回
    之。
十、結論：本件原告之訴，為一部有理由，一部無理由，並依民
    事訴訟法第79條但書、第390 條第2 項、第392 條，判決如
    主文。
中    華    民    國    95    年    1     月    19    日
                  民事第一庭    法  官  陳翠琪
以上正本，係照原本作成。
如對本判決上訴，須於判決送達後20日內向本院提出上訴狀
中    華    民    國    95    年    1     月    20    日
                            書記官  林進煌


司法院資訊處製作；財團法人民間司法改革基金會備份。
